最高法院刑事判決　　　　　　九十四年度台上字第一六二二號
　　上　訴　人　張莉琦原名張.
　　　　　　　　　　　　號
　　　　　　　　　　　　樓之1.
上列上訴人因偽造有價證券案件，不服台灣高等法院高雄分院中
華民國九十一年六月六日第二審判決（九十一年度上訴字第四七
三號，起訴案號：台灣屏東地方法院檢察署九十年度偵字第一九
八七號），提起上訴，本院判決如下：
    主  文
上訴駁回。
張莉琦緩刑年。
    理  由
本件原判決認定上訴人張莉琦（原名張雅君）前為高雄縣岡山鎮
「阿房宮企業社」之員工。其於民國八十九年十一月二日在該社
收受會計黃麗娟所轉交，由告訴人何易連財所簽發之如原判決附
表所示之支票（下或稱系爭支票）一張充為薪資後，竟基於意圖
供行使之用之犯意，於某不詳時地，擅自於系爭支票大寫金額欄
所記載之「壹」與「萬」之間，添加一「拾」字，將該支票原記
載之金額新台幣（下同）「壹萬伍仟元整」，變造為「壹拾萬伍
仟元整」；又於系爭支票小寫金額欄內添加變造阿拉伯數字「一
○五○○○」。並於同年月十日持向台灣中小企業銀行潮州分行
提示，由該分行代收交換承兌。該支票於同日交換提示於高雄縣
岡山信用合作社文化分社，何易連財因存款不足經行庫告知後，
為維持其票據信用，乃緊急調款存入該帳戶內供其兌付等情。係
以右揭事實，業據告訴人何易連財於檢察官偵查及第一、二審中
指訴綦詳，核與證人黃麗娟於偵查中證述情節相符，並有系爭支
票及上訴人簽領薪資之明細表影本各一張附卷可資佐證。而上訴
人亦供承有在系爭支票受款人欄簽署其原名「張雅君」，並於該
支票小寫金額欄內填寫阿拉伯數字「一○五○○○」，嗣又持該
支票向銀行提示而領得十萬五千元之事實不諱。且上訴人與告訴
人素無嫌怨，告訴人前此尚曾主動表示願協助上訴人解決困難等
情，業據上訴人供承在卷。若無其事，衡情告訴人應不致誣陷上
訴人，是其所為不利之指證應屬可信，為其所憑之證據及認定之
理由。並以上訴人雖否認有變造系爭支票金額之犯行，辯稱：伊
收受系爭支票時，即在薪資明細表上簽名，並未細看其金額。翌
日雖見該支票金額有更改之痕跡，然因告訴人曾應允借伊八萬元
，故伊認為告訴人將擬借伊之金額連同其薪資一併開具系爭支票
予伊，而不以為異。又伊僅在系爭支票小寫金額欄填寫阿拉伯數
字「一○五○○○」，至該支票大寫金額欄內之「拾」字並非伊
所填寫；且告訴人既已同意讓該支票兌領，顯見該支票上之金額
應屬告訴人簽發之真意云云。惟查黃麗娟將系爭支票交予上訴人
時，該支票大寫金額為一萬五千元，而上訴人收受該支票後即自
行持向銀行提示兌領，其間並無他人接觸該支票；而上訴人既明
知黃麗娟將系爭支票交伊係充為薪資之用，而其應領薪資僅有一
萬五千元，詎其向銀行提示時，該支票金額竟增加為十萬五千元
，足見該支票內大寫金額欄內「壹」與「萬」字間之『拾』字，
及小寫金額欄內阿拉伯數字「一○五○○○」，均係上訴人所擅
自添加變造無疑，所辯非其變造一節，自非可信。至告訴人經銀
行告知其支票帳戶存款不足後，雖緊急調款存入帳戶供系爭支票
兌現，然此要係出於維護其票據信用所致，自難解為有默認或同
意上訴人變造該支票金額之意思。至上訴人雖另稱其曾聽聞告訴
人謂簽發系爭支票時曾影印一份留存，請求調閱該支票影本云云
。惟查上訴人變造系爭支票金額之事實，已經調查明確無訛，其
請求自無必要。因認本件事證明確，上訴人犯行堪予認定，核其
所為係犯刑法第二百零一條第一項之變造有價證券罪。上訴人變
造有價證券後復持以行使，其行使之低度行為為變造之高度行為
所吸收，不另論罪。又上訴人變造系爭支票後即向銀行提示兌領
，未再背書轉讓流通，其損害僅及告訴人一人，所得之不法利益
亦僅九萬元，並未嚴重危害社會經濟秩序；其因一時失虞致罹重
典，如處以該罪最低法定本刑有期徒刑三年，猶嫌過重，因認其
犯罪情狀尚堪憫恕，合依刑法第五十九條之規定酌減其刑。因而
撤銷第一審判決，適用刑法第二百零一條第一項、第五十九條、
第二百零五條，罰金罰鍰提高標準條例第一條前段，論處上訴人
意圖供行使之用，而變造有價證券罪；並審酌上訴人犯罪之動機
、目的、手段、方法，並以其犯後否認犯行，迄原審判決時仍未
賠償告訴人之損害，態度不佳，及所犯情節尚非重大等一切情狀
，量處有期徒刑一年九月。又以系爭支票原為有效之票據，為避
免影響執票人對於系爭支票之合法權利，爰依刑法第二百零五條
之規定，僅就系爭支票大寫金額欄內經上訴人擅自變造添加之「
拾」字，及上訴人擅自添加變造小寫金額欄內阿拉伯數字「一○
五○○○」部分宣告沒收，經核於法尚無違誤。上訴意旨略以：
伊收受系爭支票時，該支票大寫金額欄內（壹與萬之間）已有「
拾」字之記載，並非伊所添加變造。又告訴人曾表示欲借伊八萬
元，故伊認為系爭支票金額係告訴人借款與其薪資合計之金額，
而不以為異。況其提示系爭支票後，告訴人將款存入支票帳戶讓
其兌領，足見告訴人有默示授權其兌領十萬五千元之意思。原審
未予詳查，遽論以變造有價證券罪，自有不當云云。惟查證據之
取捨及事實之認定，均為事實審法院之職權，倘其採證認事並未
違背證據法則，自不得任意指為違法。查原判決就其如何認定上
訴人有前揭變造有價證券之犯行，已詳敘其所憑之證據及理由。
而對於上訴人否認犯罪所辯各語，如何係卸責之詞，而均不足以
採信，亦於理由內詳加指駁及說明，核無違法之情形。上訴意旨
所云，無非執其在原審之辯解，就原審採證認事職權之適法行使
，以及原判決明白論斷，詳細說明之事項，任意指摘，且仍就其
有無變造系爭支票金額之單純事實為爭執，其上訴自非有理由，
應予駁回。末查上訴人尚無犯罪前科紀錄，業據其供明在卷，並
有台灣高等法院被告全國前案紀錄表一份附於原審卷可稽。其因
年輕識淺，一時失慮誤觸重典，惟其犯罪情節及所生危害尚屬輕
微。且其於原審判決後之九十一年七月一日，已與告訴人何易連
財達成民事和解，賠償告訴人十萬元，告訴人亦表示不再追究上
訴人之民、刑事責任，有告訴人所開具之證明書（經孫智仁律師
蓋章見證）一份附於本院卷內可稽。足認上訴人犯後尚知悔悟，
並已彌補告訴人之損失。其經此科刑之教訓，爾後當知所警惕，
應無再犯之虞，本院因認其所受宣告之有期徒刑一年九月，以暫
不執行為適當，爰併諭知緩刑三年，以勵自新。
據上論結，應依刑事訴訟法第三百九十六條、刑法第七十四條第
一款，判決如主文。
中　　華　　民　　國　九十四　年　　三 　 月　三十一  日
                      最高法院刑事第五庭
                          審判長法官  吳　雄　銘
                                法官  池　啟　明
                                法官  郭　毓　洲
                                法官  吳　三　龍
                                法官  林　永　茂
      本件正本證明與原本無異
                                      書  記  官
中　　華　　民　　國　九十四　年　　四　　月　　六　　日
                                                      Ｅ
